臺灣臺東地方法院民事判決　八十九年度訴字第一八七號
　　原　　　告　財團法人汽車交通事故特別補償基金
　　法定代理人　甲　○
　　　　　　　　　 　　　　　.
　　被　　　告　丙○○
　　　　　　　　長虹小客車租賃行
　　法定代理人　丁○○
右當事人間請求損害賠償事件，本院判決如左：
　　主　　文
被告丙○○應給付原告新台幣壹佰貳拾萬元，及自民國八十九年十一月二十四日起至
清償日止按週年利率百分之五計算之利息。
原告其餘之訴駁回。
訴訟費用由被告丙○○負擔二分之一，餘由原告負擔。
本判決原告勝訴部分，於原告以新台幣肆拾萬元為被告丙○○供擔保後，得假執行，
但被告被告丙○○如於假執行程序實施前，以新台幣壹佰貳拾萬元為原告供擔保，得
免為假執行。
原告其餘假執行之聲請駁回。
    事實及理由
壹、程序方面：原告起訴後，其法定代理人變更為陳沖，有臺灣臺北地方法院登記處
    法人登記書影本一件在卷足憑，經陳沖聲明承受訴訟，核無不合，應予准許。
貳、本件原告起訴主張：被告長虹小客車租賃行即丁○○所有車號ＪＪ－１３７７號
    自用小客車，未投保強制汽車責任保險，並租予被告丙○○使用，而被告丙○○
    於民國八十八年四月十八日，駕駛上開自用小客車，行經桃園縣中壢市○○路○
    段四○六號前時，因駕駛不慎發生車禍，致車上乘客牙憲國傷重不治死亡，事故
    發生後，原告依強制汽車責任保險法第二十五條及第三十八條第一項第二款規定
    ，給付被害人牙憲國之法定代理人牙林麗香補償金新臺幣（下同）一百二十萬元
    ，又本件事故中，因被告長虹小客車租賃行即丁○○未投保強制汽車責任保險，
    故原告於給付上開金額後，自得依強制汽車責任保險法第三十九條第二項之規定
    ，向被告二人請求給付上開金額等語，並聲明：（一）被告丙○○或被告長虹小
    客車租賃行即丁○○應給付原告一百萬元，及自起訴狀繕本送達翌日起至清償日
    止按週年利率百分之五計算之利息。（二）願供擔保請准宣告假執行；被告丙○
    ○則以：伊已於八十八年五月十二日與被害人法定代理人成立調解，並已給付七
    十萬元，原告所請求之金額應予扣除此部分等語；被告長虹小客車租賃行即丁○
    ○則以：原告之請求，仍須以伊對本件車禍之發生有故意、過失，始得成立，伊
    既無故意過失，自不必負責等語，資為抗辯。並聲明：原告之訴及假執行之聲請
    均駁回。
參：得心證之理由：
一、原告主張車號ＪＪ－１３７７號自用小客車為被告長虹小客車租賃行即丁○○所
    有，未投保強制汽車責任保險，並租予被告丙○○使用，而被告丙○○於八十八
    年四月十八日，駕駛該自用小客車，行經桃園縣中壢市○○路○段四○六號前時
    ，因駕駛不慎發生車禍，致車上乘客牙憲國傷重不治死亡，事故發生後，原告依
    強制汽車責任保險法第三十八條第一項第二款規定，給付被害人牙憲國之法定代
    理人牙林麗香強制補償金一百二十萬元等情，業據其提出相驗屍體證明書、汽車
    交通事故特別補償金申請書、汽車交通事故特別補償金理算書、特別補償金受款
    人電匯同意書、桃園縣警察局中壢分局道路交通事故證明書、切結書、掛號回執
    、汽車交通事故特別補償金收據暨代位求償同意書、汽車行照、被告丙○○駕照
    等件為證，且為被告二人所不爭執，而被告丙○○因本件事故，被依過失致人於
    死罪，判處有期徒刑五月確定，此業經本院依職權向臺灣桃園地方法院調閱八十
    八年度交易字第四二九號刑事卷可參，從而，原告此部分主張自堪信為真實。
二、按「汽車交通事故發生時，受害人或其繼承人因肇事汽車非被保險汽車者，未能
    依本法規定向保險人請求給付保險金者，得在相當於本法規定之保險金額範圍內
    ，向特別補償基金請求補償。」、「特別補償基金於補償金額範圍內，得直接向
    加害人或汽車所有人求償。」，強制汽車責任保險法第三十八條第一項第二款，
    第三十九條第二項固定有明文。惟被告丙○○與被告長虹小客車租賃行即丁○○
    分別以前詞置辯：經查
（一）被告丙○○部分：按特別補償基金依前條規定為補償者，視為加害人或汽車所
      有人損害賠償金額之一部分；特別補償基金於補償金額範圍內，得直接向加害
      人或文車所有人求償。強制汽車責任保險法第三十九條第一項、第二項分別定
      有明文。查被告丙○○雖主張原告所請求之金額應扣除已給付被害人之法定代
      理人之七十萬元部分，惟依被告丙○○與被害人之法定代理人牙本源、牙林麗
      香於八十八年五月十二日於台東縣鹿野鄉調解委員會所成立之調解書之記載：
      「一、聲請人（即丙○○）給付對造人喪葬費及精神補償費，共計新台幣柒拾
      萬元正。二、‧‧‧」等語，而上開調解書之約定，業經證人牙林麗香到庭證
      稱：「（有無告訴被告母親已有聲請保險金？）有的，我向他要求二百萬元，
      但後來我們成立調解是以七十萬元成立。我們當時不知道強制汽車強制險是否
      會核准，因為系爭汽車沒有保險。我們就約定被告給付我七十萬元，強制汽車
      險由我自己去聲請，如果聲請不到我也不能向被告請求。如果聲請的到，本件
      的車禍賠償金額就是一百九十萬元。」等語，被告丙○○亦自承本件係伊母親
      蔡楊銀雪代理伊前往調解，而伊母親有告訴伊是七十萬元和解，當時被害人是
      要求兩百萬元，後來約定強制汽車險部分由被害人之法定代理人自己去聲請等
      語，均足認本件關於本件車禍，上開調解筆錄之賠償金額應為七十萬元加上特
      別補償金一百二十萬元，共計一百九十萬，而依上開規定，原告於給付上開金
      額給被害人之法定代理人後，基於法定債權之依移轉，承受被害人法定代理人
      對被告丙○○一百二十萬元部分之債權，自得對被告丙○○求償，被告丙○○
      上開抗辯，顯不足採。
（二）被告長虹小客車租賃行即丁○○部分：按特別補償基金向加害人或汽車所有人
      求償時，因加害人或汽車所有人依強制汽車責任保險法第三十九條第二項所負
      之責任仍為侵權行為之損害賠償責任，並非獨立之無過失責任，故仍以加害人
      或汽車所有人對事故之發生，有故意或過失需負損害賠償責任時，特別補償基
      金方得向加害人或汽車所有人求償。經查，原告雖主張被告長虹小客車租賃行
      即丁○○就系爭自用小客車有逾期未投保強制汽車責任保險之過失，然為被告
      長虹小客車租賃行即丁○○所否認，並辯稱：系爭汽車雖逾期未投保，惟與交
      通事故之發生並無相關，且伊於八十八年四月十七日將系爭自用小客車租賃與
      被告丙○○時，業已檢查丙○○有適當之駕駛執照，已盡相當之注意，且本件
      被害人牙憲國之死亡，純因被告丙○○駕車超速而肇事，與被告長虹小客車租
      賃行即丁○○並無關聯等語，經本院向交通部公路總局高雄區監理所台東監理
      站調取被告丙○○之違規肇事紀錄，記載被告丙○○確有合格之普通小型車駕
      照，且違規紀錄均屬違反高速公路管制及未帶安全帽等輕微事項，有上開紀錄
      表附卷可稽。此外，被告丙○○已考有汽車駕駛執照之事實，亦有被告丙○○
      駕駛執照影本附卷足憑。綜上之情，被告長虹小客車租賃行即丁○○雖將系車
      租賃予被告丙○○使用，然被告丙○○既已考有駕駛執照，平時開車亦尚稱允
      當，而原告復不能證明被告長虹小客車租賃行即丁○○有已知被告丙○○已不
      適宜駕車而仍將自小客車租賃與被告丙○○使用之情形，則原告主張被告長虹
      小客車租賃行即丁○○對事故之發生有過失一節，本院認為尚屬不能證明，被
      告長虹小客車租賃行即丁○○抗辯：其並無故意過失等語，自堪信為真實。
（三）綜合上述，本件原告依強制制汽車責任保險法第三十九第二項之規定，請求被
      告丙○○給付一百二十萬元之部分有理由，應予准許；而原告對被告長虹小客
      車租賃行即丁○○部分之請求，既不能舉證證明被告長虹小客車租賃行即丁○
      ○對本件事故之發生有故意過失，則徵諸前揭說明，原告之此部分之請求即為
      無理由，應予駁回。
三、兩造陳明願供擔保，聲請宣告假執行或免為假執行，經核原告勝訴部分，合於法
    律規定，爰分別酌定相當之擔保金額宣告之；原告其餘假執行之聲請，因訴之駁
    回而失所依據，不予准許。
四、據上論結，本件原告之訴為一部有理由、一部無理由，依民事訴訟法第七十九條
    但書、第三百九十條第二項、第三百九十二條，判決如主文。
中　　　華　　　民　　　國　　九十一　　年　　十一　　月　　二十九　　　日
                                    臺灣臺東地方院法院民事庭
                                        審判長法官
                                              法官
                                              法官
右為正本係照原本作成
如對本判決上訴須於判決送達後廿日內向本院提出上訴狀
中　　　華　　　民　　　國　　九十一　　年　　 十一　　 月　二十九　　 日
~B法院書記官　陳敏捷
